臺灣苗栗地方法院刑事判決　　　　　　 99年度簡上字第109號
上　訴　人　臺灣苗栗地方法院檢察署檢察官
被　　　告　溫雪環
上列上訴人因被告詐欺案件，不服本院苗栗簡易庭中華民國99年
11月15日99年度苗簡字第1031號第一審判決（聲請簡易判決處刑
書案號：臺灣苗栗地方法院檢察署99年度偵緝字第241 號），提
起上訴，及移送併案審理（臺灣苗栗地方法院檢察署99年度偵緝
字第271 號），本院管轄之第二審合議庭判決如下：
    主  文
原判決撤銷。
溫雪環幫助犯詐欺取財罪，處有期徒刑參月，如易科罰金，以新
臺幣壹仟元折算壹日。
    事  實
一、溫雪環可預見金融機構帳戶係理財之重要工具，並為個人財
    產、信用之重要表徵，如無正當理由提供他人使用，即可能
    因此為不法詐騙集團用以作為財產犯罪之用，竟仍基於縱收
    取其帳戶資料之人，將之利用作為詐欺取財之工具，亦不違
    背其本意之不確定幫助故意。於民國96年8 月20日某時許，
    在苗栗縣頭份鎮○○路渣打國際商業銀行頭份分行附近之全
    家便利商店前，將向該行申辦之00000-00000000-0號帳戶存
    摺、提款卡及密碼、印章等物，交予真實姓名年籍均不詳，
    綽號為「企鵝」之詐欺集團成員。嗣該詐欺集團取得上開帳
    戶資料後，遂基於詐欺取財之犯意：(1)於96年9 月30日22時
    26分許，撥打電話向賀靖芝佯稱：先前網路購物付款設定有
    誤，需另作取消設定云云，致賀靖芝因而陷於錯誤，而於同
    日23時46分許，依指示操作提款機設定匯款新台幣（下同）
    28,888元至溫雪環上開帳戶內，惟因故轉帳失敗，而未遂。
    (2)96年10月1 日18時51分許，該詐欺集團接續以撥打電話向
    林朝儀佯稱：先前購物付款誤設定為分期付款，需操作提款
    機取消設定，惟應先存款一定金額後，始能全額一併退款，
    致林朝儀因此陷於錯誤，而依指示操作提款機以現金接續存
    款21,000元、29,000元、30,000元1,000 元、13,000元至溫
    雪環上開帳戶內。嗣賀靖芝、林朝儀事後驚覺係遭詐騙，始
    報案而為警循線查獲上情。
二、案經高雄縣警察局移送臺灣高雄地方法院檢察署檢察官陳請
    臺灣高等法院檢察署檢察長函轉臺灣臺中地方法院檢察署檢
    察官偵辦後再陳請臺灣高等法院臺中分院檢察署檢察長函轉
    臺灣苗栗地方法院檢察署檢察官偵查後聲請以簡易判決處刑
    ，及林朝儀訴由臺中市警察局第五分局報告臺灣臺中地方法
    院檢察署檢察官陳請臺灣高等法院臺中分院檢察署檢察長函
    轉臺灣苗栗地方法院檢察署檢察官移送併案審理。
    理  由
壹、證據能力部分：
一、按刑事訴訟法第159 條之5 第1 項規定，「被告以外之人於
    審判外之陳述，雖不符前四條之規定，而經當事人於審判程
    序同意作為證據，法院審酌該言詞陳述或書面陳述作成時之
    情況，認為適當者，亦得為證據。」考其立法理由係按傳聞
    法則的重要理論依據，在於傳聞證據未經當事人之反對詰問
    予以核實，乃予排斥。惟若當事人已放棄對原供述人之反對
    詰問權，於審判程序表明同意該等傳聞證據可作為證據，基
    於證據資料愈豐富，愈有助於真實發見之理念，法院自可承
    認該傳聞證據之證據能力。又由於此種同意制度係根據當事
    人的意思而使本來不得作為證據之傳聞證據得成為證據之制
    度，乃確認當事人對傳聞證據有處分權。為貫徹本次修法加
    重當事人進行主義色彩之精神，固宜採納此一同意制度，作
    為配套措施。然而吾國尚非採澈底之當事人進行主義，故而
    法院如認該傳聞證據欠缺適當性時（例如證明力明顯過低或
    該證據係違法取得），仍可予以斟酌而不採為證據。至於當
    事人、代理人或辯護人於調查證據時，知有本法第159 條第
    1 項不得為證據之情形，卻表示「對於證據調查無異議」、
    「沒有意見」等，而未於言詞辯論終結前聲明異議者，為求
    與前開同意制度理論一貫，且強化言詞辯論主義，確保訴訟
    當事人到庭實行攻擊防禦，使訴訟程序進行、順暢，應視為
    已有將該等傳聞證據採為證據之同意。由上可知，如當事人
    同意將傳聞證據作為證據使用，法院即毋庸再行審酌論述是
    否有符合其他傳聞例外規定之適用。查本案被告以外之人，
    即證人賀靖芝、林朝儀於審判外之言詞或書面陳述，業據檢
    察官、被告於本院審理中一致同意作為證據，且對於證據能
    力均不爭執，經審酌前開證據作成時之情況，尚無違法或證
    明力明顯過低之瑕疵，且與本案待證事實復具有相當關連性
    ，亦認為適當，依刑事訴訟法第159 條之5 第1 項之規定，
    自均得作為證據。至本院以下所引認定犯罪事實之證據，檢
    察官、被告於本院審理中均未對證據能力有所爭執，並表示
    沒有意見，依首揭說明，本院自毋庸再一一細究該等傳聞證
    據是否合於刑事訴訟法第159 條之1 至之4 等規定，而均得
    採為認定犯罪事實之證據。
二、被告之自白非出於強暴、脅迫、利誘、詐欺、疲勞訊問、違
    法羈押或其他不正之方法，且與事實相符者，得為證據，刑
    事訴訟法第156 條第1 項定有明文。查本件被告於本院審理
    期日對於檢察官所舉被告於警詢、偵查中之訊問筆錄等證據
    能力均不爭執，且未抗辯其自白非出於任意性，亦查無明顯
    事證足認檢察官及警察機關於製作上開筆錄時，有違法取供
    之情事，應認該被告於審判外之自白具有任意性，亦有證據
    能力。
貳、實體部分：
一、上開犯罪事實，業據被告溫雪環於警詢、偵查及本院審理時
    坦承不諱，核與被害人賀靖芝、林朝儀於警詢所指述之情節
    相符。此外，復有中華郵政公司自動櫃員機儲戶交易明細表
    影本1 紙、渣打國際商業銀行自動櫃員機交易明細表影本1
    紙、渣打國際商業銀行股份有限公司頭份分行被告上開帳戶
    之開戶基本資料、客戶歷史交易清單在卷可資佐證，足認被
    告之自白與事實相符。按向金融機構申請開設存款帳戶並無
    任何特殊之限制，一般民眾皆能自由申請開戶，並得同時在
    不同金融機構申請多數帳戶使用，依一般人之社會生活經驗
    ，並無向他人購買帳戶之必要。再近來詐欺集團利用人頭帳
    戶施行詐騙取財之情事，業經報章新聞大舉報導，故苟有陌
    生人不以自己名義申請開戶，而向不特定人收集或收購帳戶
    使用，衡情應能懷疑收購帳戶之人目的在於作為犯罪之行為
    。本件被告對於將申請開設之上開帳戶存摺、提款卡、密碼
    、印章等物交予非熟識之人，將有可能會被利用作為實行犯
    罪行為工具乙節，應有所預見，竟仍輕率將上開帳戶存摺、
    提款卡、印章等資料交予真實姓名年籍均不詳之人使用，顯
    見其有幫助他人詐欺取財之不確定故意甚明，犯行明確，堪
    予認定。
二、按幫助犯係對於犯罪與正犯有共同之認識，而以幫助之意思
    ，對於正犯資以助力，但並未參與實施犯罪構成要件之行為
    者而言。是以如未參與實施犯罪構成要件之行為，且係出於
    幫助之意思提供助力，即屬幫助犯，而非共同正犯。本案被
    告溫雪環雖提供其所有上開帳戶之存摺、提款卡、密碼、印
    章等資料，供詐騙集團成員作為詐欺取財轉帳匯款使用，但
    並無證據證明被告有參與詐欺取財之犯罪構成要件行為，顯
    係對於詐欺集團成員遂行詐欺取財犯行資以助力，自應論以
    幫助犯。
三、核被告所為，係犯刑法第30條第1 項、第339 條第1 項之幫
    助詐欺取財罪及同條第3 項幫助詐欺取財未遂罪。被告以一
    個提供帳戶資料之行為，幫助詐欺集團成員接續向被害人賀
    敬芝、林朝儀詐欺取財，係單純一行為，惟同時符合刑法第
    339 條第1 項詐欺取財既遂及同條第3 項詐欺取財未遂罪之
    構成要件，係一行為觸犯數罪名之想像競合關係，應依同法
    第55條之規定，從一重處斷。又被告係幫助犯，並依刑法第
    30條第2 項之規定，按正犯之刑減輕之。移送併辦意旨認被
    告幫助詐欺集團成員詐騙被害人林朝儀之犯行，雖未經檢察
    官聲請簡易判決處刑，然此部分與原聲請簡易判決處刑之事
    實，有想像競合之裁判上一罪關係，為聲請簡易處刑之效力
    所及，本院自得併予審理，附此敘明。
四、本件被告幫助詐欺取財犯行事證明確，原審予以論罪並科以
    拘役肆拾日之刑，固非無見。惟查：被告交付予詐欺集團成
    員之上開帳戶資料，除原審認定用以幫助詐欺集團成員向被
    害人賀靖芝實行詐欺取財未遂外，尚有用以幫助詐欺集團成
    員向被害人林朝儀實行詐欺取財既遂，原審未及審酌該部分
    之幫助詐欺取財既遂犯行，容有未恰，檢察官既以原審未審
    酌尚有其餘被害人為由提起上訴並移送併辦，其上訴即有理
    由，自應由本院將原審判決撤銷改判。
五、爰依刑法第57條規定，審酌被告並非實際參與詐欺取財犯行
    之共同正犯，但提供帳戶供詐欺集團使用，不僅造成執法機
    關不易查緝，危害社會治安，助長社會犯罪風氣，更造成被
    害人求償困難，惡性非輕，並被告之犯罪動機、目的、手段
    、生活狀況、智識程度，及犯後坦承犯行，態度尚佳，兼衡
    被害人之人數、遭詐騙之金額等一切情狀，量處如主文所示
    之刑，併諭知易科罰金之折算標準。
據上論斷，應依刑事訴訟法第455 條之1 第1 項、第3 項、第36
9 條第1 項前段、第364 條、第299 條第1 項前段，刑法第30條
、第339 條第1 項、第3 項、第55條、第41條第1 項前段，刑法
施行法第1 條之1 第1 項、第2 項前段，判決如主文。
本案經檢察官盧美如到庭執行職務。
中    華    民    國  100     年    5     月    12    日
                  刑事第三庭  審判長法  官  柳章峰
                                    法  官  顏苾涵
                                    法  官  陳文貴
以上正本證明與原本無異。
本件不得上訴。
                                    書記官  陳玲君
中    華    民    國  100     年    5     月    12    日
附錄本判決論罪法條：
中華民國刑法第339條
（普通詐欺罪）
意圖為自己或第三人不法之所有，以詐術使人將本人或第三人之
物交付者，處 5 年以下有期徒刑、拘役或科或併科 1 千元以下
罰金。
以前項方法得財產上不法之利益或使第三人得之者，亦同。
前二項之未遂犯罰之。